【裁判字號】    97,上易,2295
【裁判日期】    970918
【裁判案由】    違反入出國及移民法
【裁判全文】
臺灣高等法院刑事判決                97年度上易字第2295號
上  訴  人  臺灣板橋地方法院檢察署檢察官
被      告  甲○○
上列上訴人因被告違反入出國及移民法案件，不服臺灣板橋地方
法院九十七年度易字第二一六三號，中華民國九十七年七月二十
一日第一審判決（聲請簡易判決處刑案號：臺灣板橋地方法院檢
察署九十七年度偵緝字第七七一號），提起上訴，本院判決如下
：
    主  文
 上訴駁回。
    理  由
一、公訴意旨略以：被告甲○○基於違反入出國及移民法之犯意
    ，以交付美金五百至一千元不等之代價，指示同具犯意聯絡
    之劉光清、劉根松（均另經臺灣板橋地方法院檢察署檢察官
    為緩起訴處分）及數名姓名年籍不詳之成年人，先由劉根松
    與另一姓名年籍不詳之成年人，於民國九十年八月十四日，
    分別帶同二名透過被告安排欲自臺灣轉機偷渡至美國之姓名
    年籍不詳大陸地區人民由大陸合法入境臺灣，復由被告、劉
    光清及一姓名年籍不詳之陳姓成年男子至中正國際機場候機
    室接應，並由被告將預先以他人名義辦得之赴美機票及登機
    證交予該二名大陸人民供其等得以順利登機，再由被告、劉
    光清及前開陳姓成年男子帶同該二名大陸人士過境日本後轉
    赴美國，以此方式利用航空器運送非運送契約應載之該二名
    大陸人民過境日本後偷渡至美國。嗣經美國在台協會發現劉
    根松等人之登機狀況有異，隨即報警循線查獲上情。因認被
    告涉犯入出國及移民法第五十三條第一項之在機場以交付證
    件利用航空器運送非運送契約應載之人至他國罪嫌云云。
二、原判決則以：被告甲○○之住所地係在臺北市○○區○○路
    二段三百巷六號二樓，有個人基本資料查詢結果可稽，又本
    件被告犯罪地在桃園中正國際機場。均非在原審法院轄區。
    則原審自非管轄法院，檢察官向原審聲請簡易判決處刑，尚
    有未合。爰不經言詞辯論，逕為諭知管轄錯誤之判決，並移
    送有管轄權之臺灣臺北地方法院等情。
三、檢察官上訴意旨略稱；本件被告之住居所及犯罪地雖未在原
    審法院轄區，惟本件犯行係由被告與劉光清、劉根松共同為
    之（劉光清、劉根松均經另為緩起訴處分），其中劉根松尚
    有居所位於臺北縣板橋市○○街七一巷一三弄十號三樓。依
    刑事訴訟法第七條（應為第六條之誤）牽連管轄之規定，難
    謂原審就本案無管轄權等語。
三、按案件由犯罪地或被告之住所、居所或所在地之法院管轄，
    刑事訴訟法第五條第一項定有明文。又同法第六條第一項所
    定「數同級法院管轄案件相牽連者，得合併由其中一法院管
    轄」，乃上揭土地管轄之修正。係以數同級法院其中一法院
    ，於其固（原）有管轄權之案件外，對於應屬其他法院管轄
    之案件，本無管轄權，於此因其係相牽連案件遂得兼有管轄
    權而合併審判。故為合併審判之法院，必先對相牽連案件中
    之一案有管轄權，始可對其他無管轄權之案件因相牽連關係
    而有管轄權，若原有管轄權之案件未據起訴，而已起訴者為
    該法院無管轄權之案件，則無本條項之適用。因此，相牽連
    案件，雖經一檢察官合併偵查；但依其偵查結果，未對有固
    有管轄權之案件合併起訴者，既係相對管轄權，自不得專就
    相牽連之案件單獨起訴，而應回歸土地管轄以定其管轄權之
    有無。本件依公訴意旨及檢察官上訴意旨所載，原審法院對
    於被告雖有牽連管轄權，但因檢察官未對有固有管轄權之共
    （正）犯劉根松之案件合併起訴，依上說明，自無從使原無
    管轄權之本案因相牽連關係而有管轄權。原判決以被告之住
    居所地及犯罪地，均非在其轄區，因而諭知管轄錯誤之判決
    ，並移送於被告固有管轄權之臺灣臺北地方法院，經核並無
    違誤。檢察官以前揭情詞，提起上訴，自難認為有理由，應
    予駁回。並不經言詞辯論為之。
據上論斷，應依刑事訴訟法第三百六十八條、第三百七十二條，
判決如主文。
中    華    民    國    97    年    9     月    18    日
            刑事第十九庭  審判長法  官  黃金富
                                法  官  魏新國
                                法  官  吳  燦
以上正本證明與原本無異。
不得上訴。
                                書記官  陳靜姿
中    華    民    國    97    年    9     月    19    日


司法院資訊處製作；財團法人民間司法改革基金會備份。
